【裁判字號】    99,親,70
【裁判日期】    991115
【裁判案由】    否認子女
【裁判全文】
臺灣臺中地方法院民事裁定                99年度親字第70號
聲  請  人  蔡明言
即  原  告
相  對  人  甘翊岑
即  被  告
兼  上一人  甘小凌
法定代理人
上列當事人間請求否認子女等事件，聲請人聲請命相對人甘翊岑
為親子血緣鑑定，本院裁定如下：
    主      文
相對人甘翊岑應於民國九十九年十二月十五日，親至行政院國軍
退除役官兵輔導委員會臺中榮民總醫院，會同聲請人蔡明言進行
親子血緣鑑定，並將鑑定結果提出於本院。
    理      由
一、按法院認應證之事實重要，且舉證人之聲請正當者，應以裁
    定命他造提出文書；民事訴訟法第341條、第342條第1 項、
    第343條至第345條、第346條第1項、第347條至第351條及第
    354 條之規定，於勘驗準用之；法院不能依當事人聲明之證
    據而得心證，為發現真實認為必要時，得依職權調查證據，
    民事訴訟法第343條、第367條及第288條第1項分別定有明文
    。
二、復按一般週知之血親鑑定（ＤＮＡ基因圖譜定序鑑定）其正
    確率雖高達百分之99以上，然前揭鑑定方式，並非惟一必要
    。故應在聲請之一造已盡「形式舉證責任」，而「法院卻無
    法形成心證」時，因鑑定結果之勘驗事項，於應證之事實，
    至為重要，法院始有必要命兩造進行血緣鑑定，以免侵犯人
    權。職此，聲請人請求本院命相對人配合為ＤＮＡ血親鑑定
    ，其必聲請人已盡「形式舉證責任」，而本院卻無法形成「
    優勢心證」始可。換言之，聲請人舉證責任之程度，必須達
    到使法院認其所主張之事實「可能為真」，即「存在」之可
    能性大於「不存在」，或「真實」之可能性大於「虛假」之
    程度，此即英美法證據法則上所稱之優勢證據（preponder-
    ance of the evidence）舉證標準。
三、經查：本件聲請人即原告（下稱原告）主張原告與相對人即
    被告（下稱被告）甘小凌原為夫妻關係，惟被告甘小凌自民
    國98年5月離家，與訴外人張鴻文同居在臺中市○○路○段31
    7巷20號處，及至聲請人即被告（下稱被告）甘翊岑於99年5
    月27日出生，被告甘小凌均未與原告同居，嗣被告甘小凌與
    原告於99年8 月27日簽立離婚協議書，並辦妥離婚登記，該
    協議書已載明被告甘翊岑已由原告提起否認子女之訴，且相
    關訴訟費用、ＤＮＡ檢驗費用均由被告甘小凌負擔，原告亦
    曾對被告甘小凌提起通姦罪之告訴，嗣應被告甘小凌之請求
    ，方撤回告訴等情，業據其提出戶籍謄本3 件、離婚協議書
    影本、臺灣臺中地方法院檢署檢察官99年度偵字第20179 號
    不起訴處分書影本各1 件為證，並經本院調取前揭偵查卷宗
    核閱屬實。惟本院尚無從據此而得心證。又否認子女之訴，
    係指否認受婚生推定之子女為婚生之訴。婚生之推定僅得因
    否認之訴原告勝訴之判決確定而被推翻，若無否認之訴之提
    起或雖提起而未獲勝訴之確定判決，該受婚生推定之子女在
    法律上即視為夫之婚生子女，任何人不得為反對之主張。故
    否認子女之訴對原告與被告甘翊岑身分關係至為重要，而確
    定其等間親子關係存在，通常以鑑定其間血緣之關係為斷，
    應屬法院勘驗之範圍，自可適用民事訴訟法關於勘驗之規定
    。而若一造不配合作血緣之鑑定，顯然無法確定子女之真實
    身分，致子女之身分不明。加以有關於認諾及訴訟上自認或
    不爭執事實效力之規定，與否認子女之訴事件並不適用之（
    民事訴訟法第594條參照），是前揭ＤＮＡ基因圖譜定序鑑
    定即屬必要，且其對人權之侵犯甚微。綜上，本件原告已盡
    形式舉證責任，而法院卻無法形成心證，加以本院認如主文
    所示勘驗事項，於應證之事實，至為重要，堪可認原告之主
    張為正當。是原告與被告甘翊岑間之親子血緣鑑定即有其必
    要。
四、上開勘驗事項，非由被告甘翊岑本人親受之，不能進行，參
    諸前揭規定，本院為發現真實並認其有必要性，爰依民事訴
    訟法第367條、第343條，裁定如主文所示。
中    華    民    國    99    年    11    月    15    日
                  家事法庭      法  官  郭妙俐
以上正本係照原本作成
如對本裁定抗告須於裁定送達後10日內向本院提出抗告狀。
中    華    民    國    99    年    11    月    15    日
                                書記官  魏宏銘

司法院資訊處製作；財團法人民間司法改革基金會備份。
